臺灣苗栗地方法院民事判決　九十一年訴字第二七○號
　　原　　　告　　乙○○
　　複　代理人　　丁○○
　　被　　　告　　甲○○
　　複　代理人　　丙○○
右當事人間，請求損害賠償事件，本判決如左：
    主      文
被告應給付原告新臺幣拾萬元，及自民國九十一年六月二十二日起至清償日止，按
年息百分之五計算之利息。
原告其餘之訴駁回。
訴訟費用由被告負擔四分之一；餘由原告負擔。
本判決原告勝訴部分，於原告以新臺幣柒萬伍仟元或同額之聯邦商業銀行新竹分行可
轉讓定期存款單為被告供擔保後，得假執行。但被告如於假執行程序實施前，以新台
幣拾萬元為原告預供擔保，得免為假執行。
原告其餘假執行之聲請駁回。
    事      實
甲、原告方面：
一、聲明：求為判決：
（一）被告應給付原告新台幣（下同）一百二十萬元，及自起訴狀繕本送達翌日（即
      民國九十一年六月二十二日）起至清償日止，按年息百分之五計算之利息。
（二）請准原告提供現金或同額之聯邦商業銀行新竹分行可轉讓定期存款單為擔保以
      代釋明，宣告假執行。
二、陳述：
    被告原為原告之好友，其明知訴外人呂福春為原告之配偶，竟自八十八年九月份
    起，迭次與呂福春相姦，破壞原告家庭生活。原告與夫呂福春結婚三十五載，本
    期百年偕老，詎料被告竟漠視原告之權利，逕與原告之夫私通，原告慘遭好友背
    棄，已經痛不欲生，被告竟還一再電話騷擾，甚至登門戶入欲與原告之夫繼續不
    倫，此等非行造成親友鄰里皆知，更令原告非常難堪。因被告悖反規律社會生活
    之根本原理，竟與好友之夫相姦，破壞原告夫妻共同生活之圓滿安全及幸福，已
    經嚴重打擊原告信心與情緒，孰料被告竟還一再打電話叫原告：「去死好了」，
    甚至揚言要報復及同歸於盡，又再度干擾原告之家庭生活。故被告不法侵害原告
    基於配偶關係之身分法益，使原告因此精神受有相當痛苦，應可認定，為此依民
    法第一百九十五條之規定，訴請被告賠償損害一百二十萬元，及自起訴狀繕本送
    達翌日起至清償日止，按年息百分之五計算之利息。
三、對被告抗辯之陳述：
（一）被告對其與原告之夫有相姦行為並不爭執。與有配偶者為婚姻外之通姦，係悖
      於善良風俗而為法所不許，乃眾人皆知之社會生活根本原理，逕與好友之夫私
      通，則更為人倫情理所難容。詎料被告明知呂福春為好友之配偶，竟自八十八
      年九份起與原告之夫迭次私通，且事跡敗露後，非但毫無悔意，竟還登門入戶
      到原告家裡吵鬧。於九十年七月二十二日晚間，被告前往原告住家，大肆揚稱
      原告之夫送其手環戒指與伊訂婚云云，藉此炫耀不倫，同日又在原告兒子、媳
      婦、孫子及鄰居面前稱要與呂福春在一起，此張揚行徑，令原告顏面盡失。尤
      其，被告帶著汽油，開車堵住原告家門口稱要同歸於盡，更使原告及家人飽受
      驚嚇，此外，被告不聽里長勸阻，一再公死要脅，叫原告之夫不能關機，要接
      她的電話，否則她要去死，實在是蠻橫至極。
（二）另被告亦一再打電到原告家騷擾，大肆叫囂挑釁，除以「ㄌ‵ㄚ  ㄙ‵ㄚ雞」
      、「ㄅ′ㄨ  ㄚ仔」、「ㄌ‵ㄚ  ㄙ‵ㄚ仔」、「ㄐㄧ  ㄅㄞ」、「ㄒㄧㄠ
      查某」等不堪不耳之穢語辱罵原告外，還得意洋洋地表示伊可為所欲為，伊就
      是喜歡找別人的老公，怎樣，伊就是要找原告兒子一起睡，還稱今天是原告公
      公早死，不然伊也會找他；更過份的是，居然還刺激原告：「去死好了，你老
      公帶女人」、「死好了，你做人失敗」、「你可以去死了，你老公和好朋友外
      遇」；甚至揚言報復，會三不五時帶汽由到原告家要大家一起死。原告被自己
      的好朋友背棄，已經是不勝悲切，竟還遭被告凌辱蹧踏，被告之言詞騷擾猶如
      再於原告傷口灑鹽，更使原告痛不欲生。綜上所述，被告違背善良風俗，與有
      婦之夫相姦，又一再恐嚇騷擾原告及其家人，已經嚴重打擊原告自信心與情緒
      ，並且危害原告居家安全，以致原告受有精神上巨大痛苦，故而，原告爰依侵
      權行為法則，向被告請求非財產上損害賠償為有理由。
（三）被告雖為單親家庭，但其前夫均有支付扶養費，且被告所生子女均已成年，被
      告女兒早已結婚出嫁，被告經常到舞廳跳舞玩樂，卻辯稱其為單親家庭、獨立
      扶養子女、體弱多病云云，均屬諉過卸責之詞，自不足以作不減免損害賠償之
      藉口。
（四）本件原告係以被告與原告配偶通姦，且事跡敗露後，非但毫悔意，竟還登門入
      戶稱欲繼續不倫，不斷騷擾原告及其家人，破壞原告家庭生活之圓滿幸福，主
      張被告不法侵害原告基於配偶關係之法益而請求非財產上損害賠償，上開情形
      係依民法第一百九十五條第三項規定準用同條第一項之法律效果，此等情形並
      非訴訟追加，被告稱原告為訴之追加云云，顯有誤會。
四、證據：提出本院九十年度訴字第三六四號之九十一年四月二十六日言詞辯論筆錄
    影本一件、原告之全戶戶籍謄本、被告之全戶戶籍謄本、外遇對當事者的影響剪
    報資料影本各一件，及錄音帶一捲暨其譯文一份為證。
乙、被告方面：
一、聲明：求為判決：
（一）原告之訴及其假執行之聲請均駁回。
（二）如為被告不利之判決，願供擔保免為假執行。
二、陳述：
（一）原告之夫呂福春對被告百般糾纏，被告實出無奈，絕非如原告所稱：被告一再
      以電話騷擾，甚至登門入戶欲與原告之夫繼續不倫云云。
（二）按關於非財產上之損害，加害人雖亦負賠償責任，但以相當之金額為限，民法
      第一百九十五條第一項定有明文，所謂相當，自應以實際加害情形，及被害者
      之身分地位與加害人經濟狀況等關係定之（最高法院四十七年度台上字第一二
      二一判例參照）。又慰撫金之賠償，以使精神受有痛苦為必要，其核給之標準
      ，應斟酌雙方身分、資力及加害程度，及其他各種情形，核定相當之數額（最
      高法院五十一年度台上字第二二三號判例參照）。本件被告是單親家庭，獨力
      扶養子女，又被告罹患失眠、憂鬱症、左側乳房腫瘤、雙膝痛等病症，長期疾
      病纏身，為病痛所苦，無法上班工作，毫無收入，生活清苦，且僅有一間房子
      ，以供棲身之所而已，加以本件之緣由，係出於原告之夫呂福春對被告百般糾
      纏所致。衡諸上開情形，原告請求之一百二十萬元賠償金，顯然偏高，被告實
      無力負擔。
（三）次按竊錄他人之談話，因欠缺適法性，故竊錄他人談話之錄音帶不得作為證據
      。又依原告所提出之錄音帶譯文內容觀之，完全係原告故意打電話與被告吵架
      時所錄，既是雙方生氣吵架之對話，又豈能當真？況既是電話中之對話，他人
      並不知悉，怎可能對原告之名譽造成侵害！故退萬步言，縱令認其訴之追加為
      法之所許，惟依上開說明，原告主張以其名譽受侵害而請求損害賠償，應無理
      由。
（四）再者，訴狀送達後，原告不得將原訴變更或追加他訴，民事訴訟法第二百五十
      五條第一項前段定有明文。原告起訴係主張：被告不法侵害原告基於配偶關係
      之身分法益，使原告精神上相當痛苦，爰依侵權行為法則向被告請求非財產上
      損害賠償，嗣於九十一年八月十三日審理時，原告追加名譽受侵害之損害賠償
      ，原告此項追加，妨礙被告之防禦及訴訟之終結，故被告不同意此項訴之追加
      。
三、證據：提出被告之戶籍謄本一件、建築改良物所有權狀及土地所有權狀影本各一
    件及診斷證明書二紙為證。
丙、本院依職權向財政部臺灣省中區國稅局竹南稽徵所調閱兩造之九十年度綜合所得
    稅結算申報書及財產歸戶資料。
    理      由
一、按不變更訴訟標的，而補充或更正事實上或法律之陳述者，非為訴之變更或追加
    ，民事訴訟法第二百五十六條定有明文。查本件原告起訴時主張被告與其夫相姦
    ，破壞原告家庭生活，又一再以電話騷擾，甚且至原告住處揚稱要繼續與原告之
    夫不倫等事實，侵害原告基於配偶關係之身分法益，使原告精神受有痛苦，為此
    ，依侵權行為法則向被告請求非財產上之損害賠償，嗣於九十一年八月十三日審
    理時主張被告於八十八年九月份起，迭次與原告之夫相姦，原告慘遭好友背棄，
    已是不勝悲切，孰料被告非但毫悔意，竟於九十年七、八月起至九十一年一月間
    ，或至原告住處叫囂，或以電話騷擾原告，干擾原告家庭生活，為此依民法第一
    百九十五條第三項規定，請求被告賠償其非財產上損害等情，核其主張應屬補充
    事實上及法律上之陳述，並非追加訴訟標的，非屬訴之變更，毋庸得被告之同意
    ，是被告辯稱不同意原告於九十一年八月十三日審理時追加名譽受侵害之損害賠
    償云云，容有誤會，先此敘明。
二、原告起訴主張其與訴外人呂福春係夫妻，被告與呂福春自八十八年九月間起連續
    通姦之事實，業據原告提出全戶戶籍謄本、本院九十年度訴字第三六四號之九十
    一年四月二十六日言詞辯論筆錄影本各一件為證，且為被告所是認，堪認原告此
    部分主張為真實。
三、至原告主張被告於九十年七月二十二日晚間，至原告住處，大肆揚稱原告之夫送
    其手環戒指與伊訂婚云云，藉此炫耀不倫，同日又在原告兒子、媳婦、孫子及鄰
    居面前稱要與呂福春在一起，侵害其基於配偶關係之身分法益乙節，固據其舉證
    人黃湘元之證詞為據，並提出其與被告對話之錄音帶一捲及其譯文一份為證，雖
    被告不否認錄音帶內容為其與原告之對話，並承認其確有出言與原告互罵，惟否
    認有上開騷擾行為。經查證人黃湘元於九十一年八月十三日言詞辯論期日證稱：
    「那時乙○○打電話給我，說他們家有事，請我過去調解，我到原告的家時，看
    到被告開一部白色車子到原告屋簷下，堵住原告家門，當時被告在車上，原告在
    屋內，我就去勸被告，被告不告不聽也不下車，並說要請原告的先生出來，我怕
    發生危險，我就強制將門打開，並將她車熄火，她還是不聽，並說車上有汽油，
    要和原告她們同歸於盡，我只好跟原告商量，由我騎機車帶原告的先生出去與被
    告協調，：：：，他們在協調過程中，被告有要求原告的先生一定要將行動電話
    開機，要接她的電話，否她就要鬧，而且還有談到本票一百三十萬元的事情，被
    告還有要求原告的先生要跟她在一起，否則死給他看。：：：：（問：有無聽過
    被告罵原告？）沒有」等語，核與原告主張被告於九十年七月二十二日晚間，至
    其住處，大肆揚稱原告之夫送其手環戒指與伊訂婚云云，藉此炫耀不倫，同日又
    在原告兒子、媳婦、孫子及鄰居面前稱要與呂福春在一起乙節，並不相符，縱認
    被告有上開騷擾行為，致原告精神上受有痛苦，惟被告上開言詞，並非已與原告
    配偶發生相姦行為，原告與訴外人呂福春之婚姻關係亦未因被告上開言詞即遭受
    破壞，是原告尚不得據此主張被告侵害其基於配偶關係之身分法益而請求被告賠
    償其精神上損害，故原告此部分主張，並無理由，不足採信。
四、按因故意或過失，不法侵害他人權利者，負損害賠償責任，故意以背於善良風俗
    之方法，加損害於他人者亦同。不法侵害他人之身體、健康、名譽、自由、信用
    、隱私、貞操，或不法侵害其他人格法益而情節重大者，被害人雖非財產上之損
    害，亦得請求賠償相當之金額；其名譽被侵害者，並得請求回復名譽之適當處分
    。前二項規定，於不法侵害他人基於父、母、子、女或配偶關係之身分法益而情
    節重大者，準用之。民法第一百八十四條第一項及同法修正後（八十八年四月二
    十一日修正公布、八十九年五月五日施行）之第一百九十五條第一、二、三項分
    別定有明文。而上揭修正後之民法第一百九十五條規定，於八十九年五月五日施
    行前，不法侵害他人信用、隱私、貞操，或不法侵害其他人格法益或基於父、母
    、子、女、配偶關係之身分法益而情節重大者，亦適用之，民法債編施行法第九
    條亦著有明文。本件被告與訴外人呂福春相姦行為，已構成侵害原告與呂福春夫
    妻間共同生活之美滿與幸福，干擾其婚姻關係，係侵害原告基於配偶關係之身分
    法益，雖其侵害行為成立於民法第一百九十五條修正適用前，依上說明，仍有修
    正後規定之適用。因此原告依據侵權行為之法律關係請求被告賠償非財產上之損
    害，洵屬有據。
五、次按不法侵害他人之人格權，被害人受有非財產上損害，請求加害人賠償相當金
    額之慰撫金時，法院對於慰撫金之量定，應斟酌實加害情形、所造成之影響、被
    害人痛苦之程度、兩造之身分地位經濟情形及其他各種狀，以核定相當之數額，
    最高法院四十七年度台上字第一二二一號、五十一年度台上字第二二三號判例參
    照）。查夫妻之間有第三者介入，對於任何一方莫不造成巨大之傷痛，本件被告
    知悉訴外人呂福春係有婦之夫，竟仍自八十八年九月間起，猶與之相姦，對原告
    之婚姻關係自造成一定之干擾而受有精神上之痛苦。查原告年所得四十萬五千三
    百元，與呂福春於六十六年五月十六日結婚，而被告之年收入於九十年度，係以
    利息所得及股利所得為主，共八萬八千二百一十一元，名下有土地及房屋各一筆
    等情，為兩造所不爭執，此有財政部臺灣省中區國稅局竹南稽徵所函附兩造之九
    十年度所得稅結算申報書及財產歸戶資料影本在卷可參，是本院審酌上開各情及
    兩造之身分、地位及經濟狀況，認原告請求非財產上損害賠償三百萬元，顯屬過
    高，應以三十萬元為適當，逾此金額所為之請求，尚非有據。從而，原告本於侵
    權行為之法律關係，請求被告給付三十萬元，為有理由，應予准許，逾此部分所
    為之請求，則為無理由，應予駁回。
六、兩造均各陳明願供擔保請准宣告假執行或免為假執行。查原告勝訴部分，經核均
    無不合，爰分別酌定相當擔保金額，併予准許；至原告敗訴部分，其假執行之聲
    請，即失所附麗，爰併予駁回。
七、據上論結，原告之訴為一部有理由，一部無理由，依民事訴訟法第七十九條但書
    、第三百九十條第二項、第三百九十二條，判決如主文。
中　　　華　　　民　　　國　　九十一　　年　　 十一　　 月　　 十二　　 日
                                  臺灣苗栗地法院民事庭
~B法　　　官　陳慧萍
右為正本，係照原本作成。
如對本判決上訴，須於判決送達後廿日內向本院提出上訴狀。
~B法院書記官　張文玲
中　　　華　　　民　　　國　　九十一　　年　　 十一　　 月　　 十一　　 日
